臺灣高等法院刑事判決　　　　　　　 100年度上訴字第1559號
上　訴　人
即　被　告　吳俊賢
上列上訴人即被告因搶奪等案件，不服臺灣臺北地方法院100 年
度訴字第308 號，中華民國100 年4 月14日第一審判決（起訴案
號：臺灣臺北地方法院檢察署100 年度偵字第3121號），提起上
訴，本院判決如下：
    主  文
上訴駁回。
    理  由
一、按不服地方法院之第一審判決而上訴者，應向管轄第二審之
    高等法院為之；提起第二審之上訴，其上訴書狀應敘述具體
    理由，為第二審上訴必備之程式，此觀諸民國96年7 月4 日
    修正公布之刑事訴訟法第361 條第2 項規定甚明。倘上訴理
    由之敘述未合乎具體之要求者，其上訴即屬同法第362 條前
    段所定「上訴不合法律上之程式」，第二審法院應依同法第
    367 條前段規定，以判決駁回之。又第二審上訴之目的，既
    在於請求撤銷、變更第一審不當或違法之判決，以實現個案
    之救濟，則所謂「具體理由」，自應就原審判決如何足以撤
    銷、應予變更之「事實上」或「法律上」具體根據，本於確
    實之訴訟資料暨原因事實之所出，逐一敘述、記載，必已具
    體指出原審判決事實認定之所憑有如何之錯誤（如原審判決
    所採之證據如何不具證據能力、所為證明力之判斷如何違背
    經驗、論理法則等），法律之適用（尤其實體法）有如何之
    違誤，形式上足以動搖原審判決，使之成為不當或違法而得
    改判之事由，始屬合法。上訴理由之敘述，應先合乎具體之
    要求，始有所敘述可取與否之實體審理與判斷之問題；是若
    上訴人之上訴書狀雖有敘述上訴理由，但僅泛言原審判決認
    定事實錯誤、違背法令、量刑失之過重或輕縱等情詞，卻未
    依上揭意旨指出具體事由，或形式上雖已指出具體事由，然
    該等事由縱使屬實，亦不足以認為原審判決有何不當或違法
    （如對不具有調查必要性之證據，法院未依聲請調查亦未說
    明理由，或援用證據不當，但除去該證據仍應為同一事實之
    認定），或其所陳之事由，與訴訟資料所載不相適合，或所
    指摘原審判決之「不當」或「違法」根本不存在者，均應認
    其實質上並未符合具體之要件，庶符節制濫行上訴之立法意
    旨。亦即上訴人之上訴書狀或補提之上訴理由書雖有記載上
    訴理由，惟未具體敘述第一審判決有何上述違法、不當情形
    ，與未敘述具體理由無異，其所為上訴即不符合上訴之法定
    要件。
二、經查，本件原審適用簡式審判程序，以上訴人即被告吳俊賢
    （下稱被告）之自白，證人丘啟源等被害人於警詢或偵訊中
    證述、證人即查獲員警姚治平、彭翰文於偵訊中之證述、搜
    索扣押筆錄、證物採證照片、車輛尋獲電腦輸入單、現場監
    視器光碟翻拍照片、受理刑事案件報案三聯單、扣案機車鑰
    匙1 把等證據，認定被告有於如附表編號1 至4 所示之時、
    地，以其所有之機車鑰匙1 把竊取丘啟源等4 人所有之機車
    各乙輛，以供代步或找尋行搶目標之用，另於如附表編號5
    、6 所示之時、地，意圖為自己不法之所有，分別基於搶奪
    之犯意，騎車徒手自後搶奪行人謝淑芬、陸怡君之隨身財物
    得手等犯行，因而論被告以竊盜、搶奪罪，各判處如附表所
    示之刑，並定其應執行有期徒刑4 年，及為相關從刑沒收之
    諭知，已詳敘其憑以認定之證據及理由，並無違背證據法則
    ；原審判決依其確認之事實而為法律之適用，亦無違誤。又
    原審判決就如何量定被告之宣告刑，業於理由欄內說明係審
    酌被告於假釋期間仍不知自持，僅因失業欠債即恣意竊取他
    人機車，後又騎車搶奪行人財物，嚴重蔑視他人之財產權，
    並損害社會治安秩序，犯罪情節非輕，犯後又於警、偵訊中
    多所否認、匿飾卸責，難認有所悔意，但尚知於原審坦承全
    部犯行，態度非劣，其中部分失車已尋獲歸還被害人，但仍
    有部分失車及遭搶被害人之財物仍未能尋獲或由被告賠償其
    等之損失，暨被告之其他素行、生活狀況、犯罪之動機、目
    的、手段、所搶之物價值多寡等一切情狀，顯係基於行為人
    之責任基礎，斟酌刑法第57條所列情狀而為刑之量定，並未
    逾越職權或違反比例原則，亦無其他失出或失入之違法或失
    當之處。被告不服原審判決，提起上訴，理由略以：刑法第
    57條明定科刑時應審酌該條所列之各款情狀，以符合罪罰相
    當原則，使罰當其罪，而附表編號1 至4 所示4 罪，犯罪手
    法、動機及目的等客觀條件皆相同，卻有有期徒刑5 月、7
    月二種不同刑度之量刑差異，恐有違罪罰相當、比例及平等
    原則而難稱允當，另伊係因突遭解雇而失業，與友人投資虧
    損致債台高築，無力償還，方再度犯案，並非懶惰或貪圖享
    受物欲而犯罪，乃被情勢所逼，且於原審亦坦承犯行，有悔
    改之心，原審量刑尚嫌過重等語；惟查，量刑之輕重本屬法
    院依職權裁量之事項，原審就被告所犯各罪之量刑，業已審
    酌被告上開各種情狀，並未逾越職權，亦未違反比例原則，
    且附表編號1 至4 所示4 罪，雖為手法相同之竊盜犯行，但
    原審業已說明係審酌失竊車輛是否已尋獲歸還被害人，作為
    量刑輕重之甄別，其量刑之差異，合乎刑法第57條第9 款有
    關量刑時須特別注意犯罪所生損害之標準，未違罪罰相當、
    比例及平等原則；核被告之上訴意旨，並非依據卷內既有訴
    訟資料或提出新事證，指摘或表明第一審判決有何採證、認
    事、用法或量刑等足以影響判決本旨之不當或違法，要難謂
    其上訴書狀已經敘述具體理由。揆諸上開規定及說明，本件
    上訴顯無具體理由而不合法定程式，應予駁回，並不經言詞
    辯論為之。
據上論斷，應依刑事訴訟法第367 條前段、第372 條，判決如主
文。
中    華    民    國   100    年    5     月    30    日
                  刑事第十九庭審判長法  官  鄧振球
                                    法  官  潘翠雪
                                    法  官  彭幸鳴
以上正本證明與原本無異。
搶奪罪部分，如不服本判決，應於收受送達後10日內向本院提出
上訴書狀，其未敘述上訴之理由者並得於提起上訴後10日內向本
院補提理由書（均須按他造當事人之人數附繕本）「切勿逕送上
級法院」。
其餘不得上訴。
                                    書記官  陳靜姿
中    華    民    國   100    年    5     月    30    日
附表：
┌──┬───┬───────────┬───────┬────┐
│編號│被害人│    犯  罪  行  為    │  宣  告  刑  │ 備  註 │
├──┼───┼───────────┼───────┼────┤
│  1 │丘啟源│於100 年1 月26日晚上7 │吳俊賢竊盜，處│機車已為│
│    │      │時許至翌日晚上11時間之│有期徒刑伍月，│警尋獲交│
│    │      │某時，在臺北市大同區鄭│扣案之機車鑰匙│由被害人│
│    │      │州路51號前，持其所有之│壹把沒收。    │領回。  │
│    │      │機車鑰匙1 把竊取丘啟源│              │        │
│    │      │所有之LHU-813 號普通重│              │        │
│    │      │型機車乙輛得手。      │              │        │
├──┼───┼───────────┼───────┼────┤
│  2 │楊順能│於100 年1 月28日凌晨4 │吳俊賢竊盜，處│機車遭棄│
│    │      │時24分許，在臺北市松山│有期徒刑柒月，│置未尋獲│
│    │      │區○○街222 號對面機車│扣案之機車鑰匙│。      │
│    │      │格內，持上開機車鑰匙1 │壹把沒收。    │        │
│    │      │把竊取楊順能所有之KYP-│              │        │
│    │      │269 號普通重型機車乙輛│              │        │
│    │      │得手。                │              │        │
├──┼───┼───────────┼───────┼────┤
│  3 │余政輝│於100 年1 月29日凌晨某│吳俊賢竊盜，處│機車遭棄│
│    │      │時（起訴書誤載為晚上8 │有期徒刑柒月，│置未尋獲│
│    │      │時44分），在臺北市松山│扣案之機車鑰匙│。      │
│    │      │區○○○路○ 段303 巷3 │壹把沒收。    │        │
│    │      │弄口，持上開機車鑰匙1 │              │        │
│    │      │把竊取余政輝所有之ARU-│              │        │
│    │      │192 號普通重型機車乙輛│              │        │
│    │      │得手。                │              │        │
├──┼───┼───────────┼───────┼────┤
│  4 │賴承興│於100 年1 月29日晚上10│吳俊賢竊盜，處│機車已為│
│    │賴巧盈│時48分許，在臺北市大安│有期徒刑伍月，│警尋獲交│
│    │      │區○○○路○ 段164 號騎│扣案之機車鑰匙│由被害人│
│    │      │樓，持上開機車鑰匙1 把│壹把沒收。    │賴承興領│
│    │      │竊取賴承興所有、其姐賴│              │回。    │
│    │      │巧盈使用停放之AWH -137│              │        │
│    │      │號普通重型機車乙輛得手│              │        │
│    │      │（無證據證明被告有破壞│              │        │
│    │      │該機車龍頭、把手之毀損│              │        │
│    │      │行為）。              │              │        │
├──┼───┼───────────┼───────┼────┤
│  5 │謝淑芬│於100 年1 月28日上午7 │吳俊賢意圖為自│現金花用│
│    │      │時54分許，騎乘前所竊得│己不法之所有，│殆盡，其│
│    │      │如附表編號2 所示之機車│而搶奪他人之動│餘物品均│
│    │      │，在臺北市大安區光復南│產，處有期徒刑│丟棄未能│
│    │      │路326 號前，乘行人謝淑│壹年陸月。    │尋獲。  │
│    │      │芬不及防備之際，自後搶│              │        │
│    │      │奪謝淑芬之手提包乙只（│              │        │
│    │      │內含現金新臺幣2000元、│              │        │
│    │      │搭配0000000000號門號之│              │        │
│    │      │行動電話1 支、身分證、│              │        │
│    │      │健保卡、中國信託銀行信│              │        │
│    │      │用卡、新光銀行金融卡各│              │        │
│    │      │1 張等物）得手。      │              │        │
├──┼───┼───────────┼───────┼────┤
│  6 │陸怡君│於100 年1 月29日下午1 │吳俊賢意圖為自│現金花用│
│    │      │時許，騎乘前所竊得如附│己不法之所有，│殆盡，其│
│    │      │表編號3 所示之機車，在│而搶奪他人之動│餘物品均│
│    │      │臺北市○○區○○路4 段│產，處有期徒刑│丟棄未能│
│    │      │91巷11號前，乘行人陸怡│壹年陸月。    │尋獲。  │
│    │      │君不及防備之際，自後搶│              │        │
│    │      │奪陸怡君之肩背包乙只（│              │        │
│    │      │內含現金約新臺幣1800元│              │        │
│    │      │、身分證、健保卡、台新│              │        │
│    │      │銀行與郵局金融卡各1 張│              │        │
│    │      │等物）得手。          │              │        │
└──┴───┴───────────┴───────┴────┘